臺灣臺北地方法院民事判決　　　　　　　　　　　　九十三年度勞訴更(一)字第三號
　　　原　　　告　甲○○
　　　被　　　告　芷峰企管顧問股份有限公司
　　兼法定代理人　譚芷倫
當事人間請求給付資遣費等事件，經臺灣高等法院發回更審，本院於中華民國九十三
年十月十二日言詞辯論終結，判決如左：
    主      文
被告芷峰企管顧問股份有限公司應給付原告新台幣貳萬陸仟元，及自民國九十年六月
二十一日起至清償日止，按年息百分之五計算之利息。
原告其餘之訴駁回。
訴訟費用由被告芷峰企管顧問股份有限公司負擔百分之七，餘由原告負擔。
本判決第一項得假執行。但被告芷峰企管顧問股份有限公司如以新台幣貳萬陸仟元為
原告預供擔保後，得免為假執行。
原告其餘假執行之聲請駁回。
    事實及理由
甲、程序方面：
一、按有下列各款情形之一者，法院應以裁定駁回當事人一造辯論而為判決之聲請，
    並延展辯論期日：一不到場之當事人未於相當時期受合法之通知者；二當事人之
    不到場，可認為係因天災或其他正當理由者；三到場之當事人於法院應依職權調
    查之事項，不能為必要之證明者；四到場之當事人所提出之聲明、事實或證據，
    未於相當時期通知他造者，民事訴訟法第三百八十六條定有明文。
二、卷查，本院指定之民國九十三年十月十二日言詞辯論期日，已於同年九月二十四
    日合法送達於被告芷峰企管顧問股份有限公司、譚芷倫，有送達證書在卷可稽，
    本件被告已經合法通知。被告另於同年十月一日提出書狀表示因被告譚芷倫之母
    親在香港重病乏人照顧，以致於未能在上開言詞辯論期日到場等語，雖提出調整
    津貼金額通知書、伊利沙伯醫院臨床腫瘤科覆診預約便條、醫生證明書為佐。但
    查，該等文書所記載被告譚芷倫母親應診日期為九十三年九月二十七日、九十三
    年九月二十九日、九十三年十一月四日，與本院上開言詞辯論期日並非在同一日
    ；參以，香港、台北間單程所需飛行交通時間大抵為一小時餘，則在被告譚芷倫
    之母親於九十三年九月二十九日覆診後，被告芷峰企管顧問股份有限公司（法定
    代理人譚芷倫）、譚芷倫應仍可於本院九十三年十月十二日言詞辯論期日到場，
    並於當日為言詞辯論後返回香港照顧其母，被告芷峰企管顧問股份有限公司、譚
    芷倫未於言詞辯論期日到場，顯無正當理由。綜此，被告未於最後言詞辯論期日
    到場，核無民事訴訟法第三百八十六條所列各款情形，應依原告之聲請，由其一
    造辯論而為判決。
乙、得心證之理由：
一、原告主張：
（一）原告自八十四年九月起任職於被告芷峰企管顧問股份有限公司（下稱芷峰公司
      ），從事人力仲介（外籍勞工除外）業務，期間曾因懷孕而短暫離職，但於八
      十九年九月二十五日復受僱於被告芷峰公司。詎被告芷峰公司於九十年五月十
      一日以持續虧損、業務緊縮及原告有違工作規則等事由，逕依勞動基準法第十
      一條第五款、第十二條第一項第四款及第六款規定終止勞動契約；原告亦於同
      日依勞動基準法第十四條第一項第六款規定，以被告芷峰公司未經協調、逕自
      縮短工時，嚴重違反勞動契約為由終止勞動契約。原告在被告芷峰公司任職期
      間共七個月又十五天，每月平均工資為新台幣（下同）四萬五千元，被告芷峰
      公司應依勞動基準法第十六條、第十七條規定給付原告十日預告期間工資一萬
      五千元、資遣費三萬元。又被告芷峰公司於八十五年一月至同年十月已於原告
      每月薪資中預扣勞保費三百二十八元，卻未向勞工保險局繳納，使原告勞保年
      資中斷，影響原告日後請領老年給付之金額，應依勞工保險條例第七十二條第
      一項規定賠償原告所受老年給付短少一個基數之損害為四萬二千元，另應依民
      法第一百七十九條、第一百八十四條第二項規定，賠償原告所受預扣七個月勞
      保費之損害為二千二百九十六元。再者，被告譚芷倫係被告芷峰公司之負責人
      ，明知兩造勞資爭議未決，竟編織各種不實理由，如「態度極甚潑辣及蠻橫無
      理」、「甲○○喝令譚芷倫不得講電話、不准離開芷峰門口，大吵大鬧約半小
      時，：：：不應像潑婦罵街般大吵大鬧：：：」、「甲○○隨便指派陌生人竄
      入芷峰取學生作業」等，於九十年七月七日以被告芷峰公司、譚芷倫名義，將
      上述不實內容用存證信函寄發給原告任職之訴外人空中大學、永生基督學院，
      足以貶抑原告為人師表所應有之社會評價，原告受有非財產上之損害；又被告
      譚芷倫復向臺灣臺北地方法院檢察署誣指原告在九十年五月二十二日於被告芷
      峰公司門外電梯走廊間涉嫌妨害自由，此業經不起訴處分在案，被告譚芷倫在
      上開存證信函中指陳此部分內容為不實，亦侵害原告名譽，應為回復原告名譽
      之適當處分，原告依民法第二十八條、第一百八十四條第一項前段、第一百九
      十五條第一項規定，自得請求被告連帶給付慰撫金三十萬元並登報道歉。為此
      本於勞動基準法、勞工保險條例第七十二條第一項規定及侵權行為、不當得利
      之法律關係，請求被告芷峰公司給付原告預告期間工資、資遣費、預扣勞保費
      、勞保年資中斷之損害共計八萬九千二百九十六元；另本於侵權行為之法律關
      係，請求被告連帶給付原告非財產上損害三十萬元及為回復原告名譽之適當處
      分等語。
（二）聲明：
    1.被告芷峰公司應給付原告八萬九千二百九十六元，及自九十年五月十二日起至
      清償日止，按年息百分之五計算之利息。
    2.被告應連帶給付原告三十萬元，及自起訴狀繕本送達翌日起至清償日止，按年
      息百分之五計算之利息。
    3.被告應負擔費用將如附件所示之道歉內容，在自由時報、中國時報及聯合報之
      第一版下，以五公分乘以十五公分之版面篇幅各刊登一日。
    4.願供擔保以代釋明，請准宣告假執行。
二、被告則抗辯：
（一）被告芷峰公司已於九十年六月十四日依勞動基準法第十二條第一項第二款、第
      四款、第六款規定終止與原告間勞動契約：
    1.被告芷峰公司於九十年五月十一日已向原告強調不會終止勞動契約，亦無計劃
      遣散任何員工，另於同年五月十三日以書面方式及於同年五月二十日以存證信
      函，向原告明確表明應於九十年六月一日向被告芷峰公司報到，但原告均未予
      理會，計自九十年五月十一日起至同年六月十四日止均未請假、亦未到職，被
      告芷峰公司遂於九十年六月十四日以存證信函，以原告連續曠職十日以上為由
      ，依勞動基準法規定對原告為終止勞動契約之意思表示。原告指述被告芷峰公
      司於九十年五月十一日終止兩造勞動契約關係乙節，與事實不符，被告芷峰公
      司無須給付原告資遣費及預告期間工資。
    2.原告自八十五年即以處理私事為由，每月不定期上班九個下午，其餘則視為加
      班，但是否應加班實應視被告芷峰公司之需求。亦即，原告自八十五年起每月
      上班九次，每次上班半天即可，被告芷峰公司並未不當縮減其工時。然而，原
      告經常不當加班以領取加班費，並利用加班處理人私人事務，且對主管態度惡
      劣，公私不分侵害公司權益，違反公司規則，不遵守公司上下班時間，嚴重影
      響公司運作，並無生產能力，自當無加班之必要，被告始於九十年五月十一日
      提出其無需加班，然未減其基本薪資。況且，原告基本薪資為一萬六千元較勞
      動基準法最低工資規定為高，而其工時不到勞動基準法規定之五分之一，原告
      稱被告芷峰公司縮減其工時，實非有據。
    3.原告每月薪資為一萬六千元，投保勞工保險之薪資為一萬六千五百元，非如原
      告所述其每月薪資為四萬二千元、投保薪資為四萬二千元。
    4.被告芷峰公司開業以來業務穩定，無持續虧損之情形，之所以收支不平衡，係
      因原告所致，被告芷峰公司並無依勞動基準法第十一條第五款終止契約之意，
      該款為誤載。
（二）原告之勞工保險係由勞工保險局自行予以退保，被告並無意圖侵害原告之權利
      ，況被告芷峰公司已於九十年十二月三十一日開立支票交付原告以補發勞保費
      （即勞工負擔之保險費）共二千三百八十三元，已未積欠原告任何勞保費。又
      原告於八十五一月至同年十月間實際僅上班四個月十六天，則其主張減少勞保
      投保年資為一年並不實在。況原告並未符合任何申請勞工保險給付之要件，日
      後是否繼續參加勞工保險、得否請領老年給付等均未能確定，自無損害，被告
      芷峰公司無庸負賠償責任。再者，原告迄今始起訴請求賠償八十五年間所受損
      害，已逾民法第一百九十七條所定兩年時效。
（三）被告芷峰公司發函致原告任職之空中大學及永生基督學院，係因原告及其學生
      未經被告同意，非法濫用被告芷峰公司名義、地址、電話、傳真等處理學校事
      務、學生事宜、收發學生作業及考卷等工作，原告支領高薪卻利用被告芷峰公
      司資源佔用工作時間處理私人事務，並經多次口頭及書面告知均不置理，嚴重
      妨害被告芷峰公司之正常運作，被告芷峰公司自有理由告知校方，妨止日後相
      同情形發生，且被告芷峰公司所述之內容並非不實，並未侵害原告名譽。又被
      告發函均遭原告拒收，不得已始發存證信函予前開二校。
（四）聲明：原告之訴及假執行之聲請均駁回，如受不利判決願供擔保，請准宣告免
      為假執行。
三、兩造不爭執之事實：
（一）原告主張其自八十四年九月起任職於被告芷峰公司，從事人力仲介（外籍勞工
      除外）業務，期間曾短暫離職，但於八十九年九月二十五日復受僱於被告芷峰
      公司之事實，業據其提出勞工保險卡為證（見本院臺北簡易庭九十一年度北勞
      調字第八號卷第二九頁），並為被告所不爭執，自堪信為真實。
（二）被告芷峰公司係從事經營企業管理之診斷、諮詢、分析顧問等業務，自八十七
      年四月一日起適用勞動基準法，有公司基本資料查詢、行政院勞工委員會八十
      六年十月三十日台八十六勞動一字第○四七四九四號公告在卷可稽（見前揭調
      解事件卷第一○頁、第一一頁），且為兩造所不爭執。
四、原告另主張其業於九十年五月十一日依勞動基準法第十四條第一項第六款規定，
    以被告芷峰公司未經協調、逕自縮短工時，嚴重違反勞動契約為由終止勞動契約
    ，被告芷峰公司應給付資遣費、預告期間工資；又被告芷峰公司於八十五年間已
    於原告每月薪資中預扣七個月勞保費三百二十八元，卻未向勞工保險局繳納，使
    原告勞保年資中斷，影響原告日後請領老年給付之金額，自應賠償預扣之勞保費
    及老年給付短少之損害；再者，被告譚芷倫係被告芷峰公司之負責人，明知兩造
    勞資爭議未決，竟於九十年七月七日以被告芷峰公司、譚芷倫名義，陳述不實內
    容用存證信函寄發給原告任職之空中大學、永生基督學院，足以貶抑原告為人師
    表所應有之社會評價，侵害原告名譽，應連帶賠償原告所受非財產上損害並登報
    道歉以為回復原告名譽之適當處分等情。但為被告所否認，並以
    右開情詞置辯。是以，本件兩造爭執之重點在於：
（一）原告與被告芷峰公司間勞動契約究竟係由原告或被告芷峰公司合法終止者？又
      於何時發生終止之效力？被告芷峰公司應否給付原告預告期間工資、資遣費？
（二）原告請求被告芷峰公司賠償預扣之勞保費、短少之勞工保險老年給付等損害，
      是否有據？
（三）被告有無不法侵害原告名譽權？應否依民法第二十八條、第一百八十四條第一
      項前段、第一百九十五條相關侵權行為之規定，賠償原告所受非財產上損害而
      連帶給付原告慰撫金三十萬元？又原告請求被告負擔費用登報道歉，以回復其
      名譽，有無理由？
五、現就兩造爭執之重點分述如下：
（一）原告與被告芷峰公司間勞動契約究竟係由原告或被告芷峰公司合法終止者？又
      於何時發生終止之效力？被告芷峰公司應否給付原告預告期間工資、資遣費？
    1.原告固然陳稱：被告芷峰公司已於九十年五月十一日向其為終止勞動契約之意
      思表示，並提出被告芷峰公司書函為證（見本院臺北簡易庭九十一年度北勞調
      字第八號卷第一二頁至第一七頁）。但被告則否認此書函有終止契約之意旨，
      並辯稱被告芷峰公司在九十年五月十一日已向原告強調不會終止勞動契約，亦
      無計劃遣散任何員工等語。經查，綜觀被告芷峰公司上開書函內容，其中主旨
      記載略以：原告自九十年五月份起每月上班九個下午，超過九個下午薪資不算
      ，原告迄同年五月十一日止已完成上班九個下午，故暫無須至被告芷峰公司上
      班，另原告應於九十年六月一日下午至被告芷峰公司報到等語（見上開調解事
      件卷第一二頁）。據此，被告芷峰公司應係以此書函告知原告每月工作時間變
      更之情，尚無從認為被告芷峰公司有以其持續虧損、業務緊縮及原告違反工作
      規則等事由，而向原告為終止勞動契約之意思。原告此部分所陳，尚無可採。
    2.原告復主張其已在九十年五月十一日依勞動基準法第十四條第一項第六款規定
      ，以被告芷峰公司未經協調、逕自縮短工時，嚴重違反勞動契約為由，終止原
      告與被告芷峰公司間勞動契約等語，固據其提出書面通知為證；但被告芷峰公
      司則否認曾收受該書面通知。經查，原告並未提出證據證明其業已將該書面通
      知送達或交付被告芷峰公司；另參以該書面通知所載製作日期為九十年六月一
      日（見上開調解事件卷第二三頁），而非原告所述之同年五月十一日。據此尚
      難認原告確實已於九十年五月十一日對被告芷峰公司為終止契約之意思表示，
      其此部分所為之主張，尚不足取。
    3.次查，原告曾於九十年五月十八日寄發第一五二九號存證信函，向被告芷峰公
      司表示該公司片面縮減工時、違反勞動契約，遂終止與被告芷峰公司間契約關
      係等語，除經原告陳述綦詳外，另有該存證信函、掛號郵件收件回執附卷足證
      （見本院九十一年度勞訴字第三八號卷一第七四頁、第八三頁至第八六頁），
      堪認原告此時已為終止契約之意思表示；雖被告否認該存證信函已合法送達：
      (1)然按，非對話而為意思表示之存證信函，其效力之發生，依民法第九十五條
        第一項規定，係以該通知達到相對人時發生效力，所謂達到係僅使相對人已
        人之居住所或營業所者，即為達到，不必交付相對人本人或其代理人，亦不
        問相對人之閱讀與否，該通知即可發生為意思表示之效力，最高法院著有五
        十四年台上字第九五二號判例足資參照。經查，原告此份存證信函係向被告
        芷峰公司負責人即被告譚芷倫（公司法第二百零八條第三項、第八條第一項
        規定參照）之住所為送達，有
        第三八號卷一第一一六頁）；且依上開掛號郵件收件回執所示，該存證信函
        既於九十年五月二十一日經該址之大樓管理處簽收，應可認為此存證信函之
        通知已達到被告芷峰公司負責人即被告譚芷倫而發生效力。
      (2)次依勞動基準法第十四條第一項第六款規定，雇主違反勞動契約或勞工法令
        ，致有損害勞工權益之虞者，勞工得不經預告終止契約。再按權利之行使，
        不得違反公共利益，或以損害他人為主要目的；行使權利，履行義務，應依
        誠實及信用方法，民法第一百四十八條定有明文。原告與被告芷峰公司間勞
        動契約其性質既屬於民法僱傭契約，自仍有上開規定之適用。又工作場所及
        應從事之工作有關事項、工資之調整等，依勞動基準法施行細則第七條第一
        款、第三款規定，勞資雙方應於勞動契約中約定，故其變更亦應由雙方自行
        約定，雇主如有調整勞動條件之必要，除經勞工同意外，對勞工薪資及其他
        勞動條件不得做不利益變更。可見雇主為前述勞資權利義務事項之調整、變
        更，自應斟酌勞工之利益而決定，否則即屬權濫用之行為。卷查，依原告與
        被告芷峰公司間勞動契約向來履行之情況觀之，原告每月薪資為一萬六千元
        ，每月工作九個下午，倘工作次數多於九個下午時，則另以每個下午一千七
        百七十八元計算薪資，已經原告在本院九十三年十月十二日言詞辯論期日陳
        述明確，另核與被告提出之薪資表記載相符（見本院九十一年度勞訴字第三
        八號卷二第一一八頁）。又前述原告提供勞務次數、被告芷峰公司給付薪資
        計算方式等情形，自八十九年十月間迄九十年四月間均相同，更有原告提出
        之薪資表在卷可稽（見本院九十一年度勞訴字第三八號卷一第四六頁至第五
        二頁），此等薪資表記載內容為被告不爭執者。且查，被告芷峰公司確實對
        原告表示自九十年五月份起原告每月僅得工作九個下午，倘超過九個下午則
        薪資不列計等語，有前開1.所載被告芷峰公司書函可憑，被告就此並不否認
        。然而，被告芷峰公司對於其就原告有減少工時、每月工作超過九個下午即
        不得計薪等勞動條件之變更，有無正當事由等情，迄未舉證以為證明，揆諸
        前開說明，被告芷峰公司單方面減少原告每月工作次數、改變薪資計算方式
        ，使得原告每月可得領取之薪資數額因而減少，已屬於對原告勞動條件不利
        意變更之情事，既未經原告同意，顯構成違反勞動契約之行為，依勞動基準
        法第十四條第一項第六款規定，原告終止與被告芷峰公司間勞動契約，自屬
        有據，原告與被告芷峰公司間勞動契約已於九十年五月二十一日由原告終止
        並發生效力，堪可認定。
    4.雖被告芷峰公司抗辯：其在九十年五月十一日已向原告強調不會終止勞動契約
      ，亦無計劃遣散任何員工，另於九十年五月十三日、同年五月二十日通知原告
      應於同年六月一日向被告芷峰公司報到，但原告均未予理會，被告芷峰公司遂
      於九十年六月十四日以存證信函，以原告連續曠職十日以上為由終止勞動契約
      關係等語，並提出解雇證明書、第八八四二號存證信函（見本院九十一年度勞
      訴字第三八號卷二第八八頁、第九八頁至第一○二頁）以佐。但如前述，其與
      原告間勞動契約關係已於同年五月二十一日由原告終止而消滅，被告芷峰公司
      在勞動契約消滅後所為之意思表示，自不發生終止契約之效力，故其此部分所
      為之抗辯，自屬無據。
    5.原告請求被告芷峰公司給付資遣費部分：
      (1)按勞工依勞動基準法第十四條第一項第六款規定終止勞動契約者，得依同法
        第十七條規定請求資遣費，該法第十四條第四項定有明文。再者，勞工在同
        一雇主之事業單位繼續工作，每滿一年發給相當於一個月平均工資之資遣費
        ；依前款計算之剩餘月數，或工作未滿一年者，以比例計給之，未滿一個月
        者以一個月計，同法第十七條定有明文。
      (2)原告自八十九年九月二十五日起即任職於被告芷峰公司，迄九十年五月二十
        一日勞動契約終止時止，年資共七個月又二十七日，未滿一個月以一個月計
        ，為八個月，其得請求被告給付按十二分之八個月平均工資計算之資遣費。
      (3)復依同法第二條第四款規定：「平均工資：謂計算事由發生之當日前六個月
        內所得工資總額除以該期間之總日數所得之金額。」，觀自卷附之原告薪資
        表記載，原告自八十九年十一月二十二日起至九十年五月二十一日止，每月
        基本薪資為一萬六千元，另工作超過九個下午者，則每個下午另得領取一千
        七百七十八元，是以計算原告每月領取之工資總額即應以此為據，另尚應將
        已扣除之勞、健保費用計入所得工資總額內，倘該月份工作日數未滿一個月
        時，則除以該段工作期間日數計算每日工資數額，再乘以該月份工作日數得
        出所應領取之工資數額。因此，原告八十九年十一月二十二日至同月三十日
        止所得薪資為一萬三千零四十九元，八十九年十二月份為三萬五千五百五十
        八元、九十年一月份為四萬零八百九十二元、九十年二月份為四萬八千零四
        元、九十年三月份為四萬一千八百十元、九十年四月份為四萬五千一百三十
        元、九十年五月一日至同月二十一日為一萬零八百三十九元，此段期間所得
        工資總額為二十三萬五千二百八十二元。又此期間總日數為一百八十一日，
        則原告每日工資為一千三百元，每月以三十日計，其一個月平均工資為三萬
        九千元（元以下四捨五入），其可領取之資遣費為二萬六千元，原告請求超
        過此數額部分，不應准許。【計算式為：39000×（8／12）＝26000 】
      (4)按給付有確定期限者，債務人自期限屆滿時起，負遲延責任；又遲延之債務
        ，以支付金錢為標的者，債權人得請求依法定利率計算之遲延利息，民法第
        二百二十九條第一項、第二百三十三條第一項分別定有明文。再依勞動基準
        法施行細則第八條規定：「依本法第十七條、第八十四條之二規定計算之資
        遣費，應於終止勞動契約三十日內發給。」，原告、被告芷峰公司間勞動契
        約係於九十年五月二十一日終止，被告芷峰公司應於同年六月二十日前給付
        資遣費，其既未按期給付，則原告即得請求被告芷峰公司給付自九十年六月
        二十一日起至清償日止，按年息百分之五計算之法定遲延利息。原告主張應
        自九十年五月十二日起算法定遲延利息，尚有未合，超逾部分不應准許。
    6.預告期間工資部分：
      按勞動基準法第十四條係就勞工無須預告即得終止勞動契約之情形所為之規範
      ，並未就預告期間工資問題有所規定，則原告請求被告芷峰公司給付預告期間
      工資，即無所據，此部分之請求，為無理由，不予准許。
（二）原告請求被告芷峰公司賠償預扣之勞保費、短少之勞工保險老年給付等損害，
      是否有據？
    1.預扣勞保費部分：
      (1)原告主張其於八十五年一月至同年十月任職被告芷峰公司期間，被告芷峰公
        司預先在薪資中扣除勞保費每月三百二十八元，然未向勞工保險局繳納，使
        原告勞保年資中斷，影響原告日後請領老年給付之金額，應依民法第一百七
        十九條、第一百八十四條第二項規定賠償原告所受預扣七個月勞保費之損害
        為二千二百九十六元等語。
      (2)被告芷峰公司對此則抗辯已開立支票二千三百八十三元交付予原告等語，原
        告亦自陳確有收受該支票無誤（詳見本院九十一年度勞訴字第三八號卷一，
        九十一年十月三十一日言詞辯論筆錄）。被告芷峰公司既已將預扣之勞保費
        返還原告，則原告此部分之請求，即無理由，應予駁回。
    2.短少之勞工保險老年給付之損害：
      (1)按「投保單位不依本條例之規定辦理投保手續者，按自僱用之日起，至參加
        保險之日止應負擔之保險費金額，處以二倍罰鍰。勞工因此所受之損失，並
        應由投保單位依本條例規定之給付標準賠償之。」，勞工保險條例第七十二
        條第一項定有明文。然而，勞工依本條項後段規定雖取得對投保單位即雇主
        之損害賠償債權，但損害賠償制度旨在填補債權人實際上所受損害及所失利
        益；倘勞工於此際實際上並無損害發生，雇主自無須負損害賠償責任（民法
        第二百十六條規定參照）。
      (2)原告固然主張因被告芷峰公司未向勞工保險局繳納保險費，致使原告勞工保
        險之投保年資中斷，進而影響其日後請求老年給付時將短少一個基數之金額
        等語。惟依勞工保險條例第五十八條規定，被保險人須符合請領老年給付之
        標準，例如投保年資之年數須達相當程度、請領時至少已滿五十歲等，始得
        請領老年給付。經查，原告係五十五年二月十四日出生，於八十二年八月三
        十一日始加入勞工保險，此有勞工保險局九十一年五月二十三日書函在卷足
        憑（見本院九十一年度勞訴字第三八號卷一第二六頁、第二七頁），故迄本
        院九十三年十月十二日言詞辯論終結時止，原告尚未年滿五十歲、且勞工保
        險投保年資倘未中斷至多亦僅十一年餘，均未符合前開法條所定得請領老年
        給付之要件，實難認其受有短少老年給付金額之損害存在，故其請求被告芷
        峰公司負損害賠償責任，顯屬無據，不應准許。
（三）被告有無不法侵害原告名譽權？應否依民法第二十八條、第一百八十四條第一
      項前段、第一百九十五條相關侵權行為之規定，賠償原告所受非財產上損害而
      連帶給付原告慰撫金三十萬元？又原告請求被告負擔費用登報道歉，以回復其
      名譽，有無理由？
    1.依民法第一百八十四條第一項前段規定：「因故意或過失，不法侵害他人之權
      利者，負損害賠償責任。」、同法第二十八條規定：「法人對於其董事或其他
      有代表權之人因執行職務所加於他人之損害，與該行為人連帶負賠償之責任。
      」，是必行為人有故意、過失不法侵害他人之權利者，方成立本條侵權行為而
      應負損害賠償責任。
    2.其次，名譽權為人格權之一，以人在社會上應受與其地位相當之尊敬或評價之
      利益為其內容，乃前開法條所稱之權利。又所謂侵害名譽，指以言語、文字、
      漫畫或其他方法貶損他人在社會上之評價，使其受到他人憎惡、蔑視、侮辱、
      嘲笑、不齒與其往來，須行為人有傳播散布之行為，始足該當，而該散播散布
      僅須傳之於被害人以外之任何一人即可，蓋民事侵權行為之目的，非在維護社
      會之秩序，而在補救、填補被害人之損害，故縱僅一、二人知悉此受散布之內
      容，被害人之名譽在此一、二人心中顯已受影響。再者，妨害名譽之構成要件
      計有：行為人有侵害名譽之行為、行為人之行為侵害被害人之名譽權、發生損
      害、侵害行為與損害間有相當因果關係、行為人之行為出於不法、行為人之誹
      謗性表示出於故意或過失。
    3.原告雖主張被告譚芷倫係被告芷峰公司之負責人，明知兩造勞資爭議未決，竟
      編織各種不實理由，如「態度極甚潑辣及蠻橫無理」、「甲○○喝令譚芷倫不
      得講電話、不准離開芷峰門口，大吵大鬧約半小時，：：：不應像潑婦罵街般
      大吵大鬧：：：」、「甲○○隨便指派陌生人竄入芷峰取學生作業」等，又指
      述原告在九十年五月二十二日於被告芷峰公司門外電梯走廊間涉嫌妨害自由等
      情，而於九十年七月七日以被告芷峰公司、譚芷倫名義，將上述不實內容用存
      證信函寄發給原告任職之空中大學、永生基督學院，侵害原告名譽等語，且提
      出存證信函為佐（見前述調解事件卷第三三頁至第四三頁）。被告就此則抗辯
      其所陳述之內容均與事實相符等語。
    4.綜觀被告於右揭存證信函所指摘之事項，無非係在陳述兩造間之勞資爭議未決
      及相關勞資爭議之經過、內容等，核與兩造提出之多份存證信函、臺北市政府
      勞工局勞資爭議案件協調會議記錄所載內容大致相符。又被告譚芷倫前告訴原
      告涉有妨害自由罪嫌，雖經臺灣臺北地方法院檢察署檢察官為不起訴處分在案
      （見前開調解事件卷第四四頁至第四五頁），但細閱檢察官所為不起訴處分之
      理由概為：證人即被告芷峰公司所在大樓之亞洲廣場管理員潘志仁已證稱確曾
      聞見原告與被告譚芷倫爭吵聲，且為恐影響大樓住宅安寧更請其等至樓下談等
      情，尚無從證明原告有剝奪被告譚芷倫行動自由之意思及犯行，而與刑法妨害
      自由罪之構成要件有間，原告罪嫌尚有不足應為不起訴處分等情。準此，原告
      、被告譚芷倫確實曾有大聲爭吵之情事，則被告在前述存證信函中指摘之事項
      ，難謂不實，自無侵害原告名譽權可言。
    5.原告名譽權既未受侵害，被告前述行為難謂對原告成立侵權行為，是以，原告
      依民法第二十八條、第一百八十四條第一項前段、第一百九十五條第一項規定
      ，請求被告連帶給付慰撫金三十萬元，及自起訴狀繕本送達翌日即九十一年一
      月二十五日起至清償日止，按年息百分之五計算之利息，暨請求被告負擔費用
      將如附件所示之道歉內容，在自由時報、中國時報及聯合報之第一版下，以五
      公分乘以十五公分之版面篇幅各刊登一日，均屬無據，應予駁回。
六、綜上所述，原告與被告芷峰公司間勞動契約已經原告於九十年五月二十一日依勞
    動基準法第十四條第一項第六款規定終止並發生效力，被告芷峰公司應給付資遣
    費二萬六千元；至於原告其餘請求被告芷峰公司給付預告期間工資、預扣勞保費
    、短少勞工保險老年給付之損害，及主張被告應負侵權行為連帶損害賠償責任等
    ，均無可信取。從而，原告本於勞動基準法第十四條第四項準用第十七條規定，
    請求被告芷峰公司給付二萬六千元，及自九十年六月二十一日起至清償日止，按
    年息百分之五計算之法定遲延利息，為有理由，應予准許，至超逾部分，則難謂
    有據，應予駁回。
七、本件為判決之基礎已臻明確，兩造其餘之陳述及所提其他證據，經本院斟酌後，
    認為均於判決之結果無影響，亦與本案之爭點無涉，自無庸逐一論述，併此敘明
    。
丙、假執行之宣告：
    本件所命被告給付之金額未逾五十萬元，依民事訴訟法第三百八十九條第一項第
    五款規定應依職權宣告假執行。被告芷峰公司陳明願供擔保，聲請宣告免為假執
    行，經核原告勝訴部分，合於法律規定，爰酌定相當之擔保金額宣告之；又原告
    其餘假執行之聲請，因訴之駁回而失所依據，不予准許。
丁、結論：原告之訴為一部有理由，一部無理由，並依民事訴訟法第七十九條、第三
    百八十九條第一項第五款、第三百九十二條第二項，判決如主文。
中　　　華　　　民　　　國　　九十三　　年　　　十　　　月　　二十九　　日
                              勞工法庭  法  官  賴錦華
正本係照原本作成
如對本判決上訴，須於判決送達後廿日內向本院提出上訴狀
中　　　華　　　民　　　國　　九十三　　年　　　十　　　月　　二十九　　日
                                        書記官  林桂玉
